【裁判字號】    92,上訴,55
【裁判日期】    920409
【裁判案由】    違反槍砲彈藥刀械管制條例
【裁判全文】
臺灣高等法院花蓮分院刑事判決                      九十二年度上訴字第五五號
    上  訴  人  乙○○
    即  被  告
                甲○○
    共      同  本院候補法官劉.
    指定辯護人
右上訴人即被告等因違反槍砲彈藥刀械管制條例案件，不服臺灣臺東地方法院九十一
年度訴字第三五號中華民國九十二年一月二十三日第一審判決（起訴案號：臺灣臺東
地方法院檢察署九十一年度偵字第一八五號）提起上訴，本院判決如左：
    主      文
原判決撤銷。
乙○○共同未經許可，製造槍枝之主要組成零件，處有期徒刑壹年陸月，併科罰金新
台幣伍萬元，罰金如易服勞役，以新臺幣玖佰元即銀元參佰元折算壹日。緩刑參年。
扣案之土造長槍壹把（槍枝管制編號：0000000000號）、塑膠製火藥管陸
個、鉛塊玖佰零參粒、底火肆拾陸片均沒收之。
甲○○共同未經許可，製造槍枝之主要組成零件，處有期徒刑壹年陸月，併科罰金新
台幣伍萬元，罰金如易服勞役，以新臺幣玖佰元即銀元參佰元折算壹日。緩刑參年。
扣案之土造長槍壹把（槍枝管制編號：0000000000號）沒收之。
    事      實
一、乙○○於民國（下同）九十年五、六月間，在花蓮縣鳳林鎮以新台幣六千元之代
    價，向一不詳姓名之成年男子購得木質槍身已腐朽，致槍機卡住無法擊發之土製
    長槍一把。嗣於同年十月間，乙○○因欲以該槍驅趕山豬及打獵，乃與甲○○基
    於製造槍枝主要組成零件之犯意聯絡，由乙○○將上開購得之土製長槍交予甲○
    ○修理，由甲○○將該已腐朽之槍身取下後，另行製造槍枝之主要零件即木質槍
    身（含槍托）一個，再與原來之槍管及槍機組合成具有殺傷力之土造長槍一把（
    槍枝管制編號：0000000000號）而持有之，並於同年十一月十日左右
    ，將該把土造長槍交予乙○○持有。嗣後乙○○於同年十一月十七日凌晨三時許
    ，持該槍在臺東縣成功事業區第五十八林班地打獵時，為警查獲，並扣得該把土
    造長槍，及乙○○所有之塑膠製火藥管六個、鉛塊九百零三粒及底火四十六片。
二、案經臺東縣警察局成功分局報請臺灣臺東地方法院檢察署檢察官偵查起訴。
    理      由
一、訊據被告乙○○、甲○○對於右揭事實均坦承不諱，並有扣案之土造長槍一把可
    證，該土造長槍經送請內政部警政署刑事警察局鑑定結果認係由具擊發機構之木
    質槍身加裝土造金屬槍管而成之土造長槍，以打擊底火（藥）引爆槍管內火藥為
    發射動力，機械性能良好，可供擊發使用，認具殺傷力，有該局九十年十二月三
    日刑鑑字第二二一七五七號鑑驗通知書一份（見臺灣臺東地方法院檢察署九十一
    年度偵字第一八五號卷第十三頁）在卷可證。本件事證已臻明確，被告二人犯行
    均洵堪認定，自應依法論科。
二、按槍身係屬其他各式槍枝之主要組成零件，業經內政部於八十六年十一月二十四
    日以（八六）台內警字第八六七０六八三號函公告在案（見原審卷第二十六頁）
    。查被告乙○○於偵查時供稱：槍管、扳機、撞針等鐵質部分是於半年前花六千
    多元向花蓮鳳林的一位原住民訂的，後伊將上開鐵質部分交予甲○○，由甲○○
    做槍身木質部分後加以組合。伊向花蓮原住民買來的槍本來就不太能用，後來木
    頭爛掉了，伊就請甲○○幫忙做木頭部分，並組合起來等語（見上開偵卷第六頁
    及第三十六頁）；後於原審審理時供稱：伊將槍枝交予甲○○時，槍托部分已腐
    爛掉，槍管與槍身已分開，撞針都已快要分開等語（見原審卷第四十八頁），核
    與被告甲○○於偵查中所供：伊幫乙○○作槍枝木頭部分，並將槍枝組合等語（
    見上開偵卷第三十四頁）；與原審審理時所供：被告乙○○交付土造長槍予伊修
    理時，該槍枝狀況為木質槍身腐爛，槍管無法鎖住，扳機無法扣，伊將槍托修好
    後，扳機就可以扣了，伊只是就原來之材料把槍管與槍托結合等語（見原審卷第
    四十九頁）；於本院審理中坦承扣案槍枝之木質槍身（含槍托）部分係伊所製造
    等語相符。由渠等二人之供述可知，被告乙○○於九十年五、六月間向他人購買
    之土造長槍因木質槍身腐朽而不能使用（無殺傷力），嗣後始於同年十月間將該
    土造長槍送交被告甲○○重新製造木質槍身（含槍托）抽換後予以修復，核其性
    質，係屬對損壞槍枝主要組成零件即木質槍身腐朽之修復行為，與完全製造槍枝
    之要件不合。核被告二人所為，均係犯槍砲彈藥刀械管制條例第十三條第一項之
    未經許可製造槍枝之主要組成零件罪及同條例第十一條第四項之未經許可持有其
    他可發射金屬具有殺傷力之槍枝罪，公訴人認被告二人係犯同條例第十一條第一
    項之未經許可製造其他可發射金屬或子彈具有殺傷力之槍砲罪嫌，容有未洽，起
    訴法條應予變更。被告二人彼此間有犯意聯絡與行為分擔，應論以共同正犯。被
    告二人所犯上開二罪間，有方法目的之牽連關係，為牽連犯，自應從一重論以槍
    砲彈藥刀械管制條例第十三條第一項之罪。公訴人雖未就被告二人未經許可持有
    可發射金屬具有殺傷力之其他槍枝罪部分起訴，然檢察官就犯罪事實一部起訴者
    ，其效力及於全部，本件被告二人上開未經公訴人起訴部分，與前揭論罪科刑之
    部分，有牽連犯之裁判上一罪關係，已如前述，本院自應一併加以裁判。原審予
    以論罪科刑，固非無見。惟原審未變更法條處斷，尚有違誤，已如前述，本院自
    應予以撤銷改判。查被告二人均僅國小畢業，智識程度不高，其中被告甲○○更
    為布農族原住民，在渠等認知中，認為打獵是家中生活費用的額外收入，因此方
    有本件製造槍枝主要組成零件罪行，對社會並沒有造成任何危害，與該條本欲處
    罰之對象與惡性，顯有相當之落差，本院認量處法定最低度刑（有期徒刑三年）
    ，仍嫌過重，法重情輕，衡情尚堪憫恕，爰依刑法第五十九條之規定減輕其刑。
    另審酌被告二人因一時不察，誤罹重典，犯罪所生之危害不高、犯罪後態度良好
    等一切情狀，各量處如主文所示之刑，併科罰金新台幣五萬元，並諭知罰金易服
    勞役之折算標準。又被告乙○○前未曾受有期徒刑以上之宣告，被告甲○○五年
    內未曾受有期徒刑以上刑之宣告，此次又係一時失慮，致罹刑章，被告乙○○以
    務農為生，被告甲○○係原住民，均為思想單純之農民，經此起訴、審判之程序
    ，已足資警惕，應無再犯之虞，故本院認所宣告之有期徒刑以暫不執行為適當，
    爰均併為緩刑三年之宣告。
三、扣案土造長槍係屬違禁物，自應依刑法第三十八條第一項第一款宣告沒收。塑膠
    製火藥管六個、鉛塊九百零三粒、底火四十六片係供被告乙○○所有，供犯罪所
    用之物（未經許可持有其他可發射金屬具有殺傷力之槍枝罪部分），業經被告乙
    ○○供明在卷，爰依刑法第三十八條第一項第二款宣告沒收。
據上論斷，應依刑事訴訟法第三百六十九條第一項前段、第三百六十四條、第二百九
十九條第一項前段、第三百條，槍砲彈藥刀械管制條例第十三條第一項，刑法第十一
條前段、第二十八條、第五十五條後段、第五十九條、第四十二條第二項、第七十四
條第一款、第二款、第三十八條第一項第一款、第二款，罰金罰鍰提高標準條例第二
條，現行法所定貨幣單位折算新臺幣條例第二條，判決如主文。
本案經檢察官邱雲昌到庭執行職務。
中      華      民      國    九十二    年      四      月      九      日
                                    審判長法官  謝  志  揚
                                          法官  陳  淑  媛
                                          法官  何  方  興
右正本證明與原本無異。
如不服本判決應於判決送達後十日內向本院提出上訴狀。其未敘述理由者，並應於提
出上訴狀後十日內向本院補提理由狀（須附繕本）。
                                        書記官  劉  妙  娘
中      華      民      國    九十二    年      四      月      九      日


司法院資訊處製作；財團法人民間司法改革基金會備份。
